【裁判字號】    97,訴,1112
【裁判日期】    970605
【裁判案由】    毒品危害防制條例
【裁判全文】
臺灣板橋地方法院刑事判決              97年度訴字第1112號
公  訴  人  臺灣板橋地方法院檢察署檢察官
被      告  甲○○
選任辯護人  高瑩律師
上列被告因違反毒品危害防制條例案件，經檢察官提起公訴（97
年度偵字第434 號），本院判決如下：
    主  文
甲○○共同販賣第三級毒品，處有期徒刑貳年拾月。扣案之愷他
命（合計淨重肆點柒貳公克）、0000000000號行動電
話壹支（含ＳＩＭ卡壹張），均沒收之；扣案現金新臺幣參仟元
連帶沒收之。
    事  實
一、甲○○明知愷他命（Ketamine）係毒品危害防制條例所列之
    第三級毒品，不得非法販賣，竟於民國（下同）九十六年十
    二月十九日下午一時許，因真實姓名年籍不詳綽號「烏龜」
    成年男子，以其使用之行動電話撥打甲○○所使用之000
    0000000號行動電話聯絡，邀約甲○○代為取交愷他
    命毒品予購毒者及收取價金，並承諾給予報酬新臺幣（下同
    ）五百元，甲○○應允後，即與綽號「烏龜」之成年男子，
    共同基於販賣第三級毒品以營利之犯意聯絡，先至臺北縣永
    和市某錢櫃ＫＴＶ向「烏龜」拿取愷他命毒品六包（合計淨
    重四點七二公克），並依據「烏龜」指示，於同日下午二時
    五十分許，持上開愷他命毒品前往臺北縣新莊市○○街二十
    三巷口，將上開愷他命毒品交付予購買毒品者顏如成，並收
    取顏如成所交付之價金新臺幣（下同）三千元後，隨即為員
    警當場查獲，並扣得上開愷他命毒品六包（合計淨重四點七
    二公克）、甲○○收取之價金三千元，及甲○○所有供其與
    「烏龜」連絡使用之0000000000號行動電話一支
    （含ＳＩＭ卡一張）。
二、案經臺北市政府警察局中正第一分局報請臺灣板橋地方法院
    檢察署檢察官偵查起訴。
    理 由
一、上開事實，業據被告甲○○於警詢、偵查及本院審理中坦承
    不諱，核與證人即購毒者顏如成於警詢、偵查中證述情節相
    符（查證人顏如成於警詢、偵查中之證述，雖係被告以外之
    人於審判外之陳述，惟其於偵查中之證述，業經具結，復無
    證據證明其證言有顯不可信之情況，且被告、辯護人於本院
    審理中，對上開證據之證據能力均表明對證據能力沒有爭執
    等語，是依據刑事訴訟法第一百五十九條之五第一項規定，
    證人顏如成於警詢、偵查中之證述應有證據能力），並有愷
    他命毒品六包（經送請行政院衛生署管制藥品管理局鑑定結
    果，確檢出愷他命成分，合計淨重四點七二公克，有該局九
    十六年十二月二十七日管檢字第０九六００一三二五二號鑑
    定書、九十七年四月十六日管檢字第０九七０００三六三三
    號函各一件在卷可稽）、現金三千元、000000000
    0號行動電話一支（含ＳＩＭ卡一張）在卷足資佐證，足認
    被告自白與事實相符。本案事證明確，被告犯行堪以認定，
    應依法論科。
二、核被告所為，係犯毒品危害防制條例第四條第三項之販賣第
    三級毒品罪。被告與真實姓名年籍不詳綽號「烏龜」之成男
    男子間，有犯意聯絡及行為分擔，均為共同正犯。又被告係
    依綽號「烏龜」之成年男子之指示，而將「烏龜」事先與購
    毒者顏如成談妥購買數量、價金之第三級毒品愷他命，送至
    約定交易地點，完成販賣並收取價款後轉交綽號「烏龜」之
    成年男子，約定報酬僅五百元，是被告並非販賣愷他命毒品
    之主事者，且所販賣之愷他命毒品數量、所得非巨，與多次
    、大量出售毒品，危害社會治安重大並賺取巨額價差者，尚
    屬有別，其因而觸犯法定刑為五年以上有期徒刑之重典，法
    重情輕，客觀上足以引起一般同情，堪予憫恕，本院認縱處
    以法定最低刑度猶嫌過重，爰依刑法第五十九條之規定酌減
    其刑。爰審酌被告正值青壯，不思進取，漠視毒品之危害性
    ，心存僥倖，販賣毒品圖利，危害國民身心健康及社會風氣
    ，然犯後坦認犯行甚有悔意等一切情狀，量處如主文所示之
    刑，以示儆懲。
三、沒收部分：
（一）按毒品危害防制條例第二條第二項規定，毒品依其成癮性
      、濫用性及對社會危害性分為四級，並就製造、運輸、販
      賣、意圖販賣而持有、以非法方法使人施用、引誘他人施
      用及轉讓等不同品項毒品之行為，分別定其處罰。至施用
      或持有第三、四級毒品，因其可罰性較低，故予除罪化，
      僅就施用及持有第一、二級毒品科以刑罰。惟鑑於第三、
      四級毒品均係管制藥品，特於同條例第十一條之一明定無
      正當理由，不得擅自持有，第十八條第一項後段復規定查
      獲之第三、四級毒品，無正當理由而擅自持有者，沒入銷
      燬之。從而，依同條例第十八條第一項後段應沒入銷燬之
      毒品，專指查獲之施用、持有第三、四級毒品而言；倘係
      查獲之製造、運輸、販賣、意圖販賣而持有、以非法方法
      使人施用、引誘他人施用或轉讓之第三、四級毒品，既屬
      同條例相關法條明文規定處罰之犯罪行為，即非該條項應
      沒入銷燬之範圍。又同條例第十九條第一項所定「供犯罪
      所用或因犯罪所得之物」，係指犯第四條至第九條、第十
      二條、第十三條或第十四條第一項、第二項之罪所用或所
      得之物，不包括毒品本身在內，自不得為第三、四級毒品
      之沒收依據。同條例對於查獲之製造、運輸、販賣、意圖
      販賣而持有、以非法方法使人施用、引誘他人施用及轉讓
      第三、四級毒品之沒收，並無特別規定，如其行為已構成
      犯罪，則該毒品即屬不受法律保護之違禁物，應回歸刑法
      之適用，依刑法第三十八條第一項第一款之規定沒收之（
      最高法院九十五年度台上字九一一號判決意旨參照）。是
      扣案之愷他命六包內之愷他命毒品（合計淨重四點七二公
      克），係與被告、共犯「烏龜」等於本案共同販賣第三級
      毒品犯行有關之第三級毒品，應依刑法第三十八條第一項
      第一款之規定，宣告沒收之。
（二）用以包裝上開六包Ｋ他命毒品所用之外包裝袋六個，因已
      於販賣時交付購毒者顏如成，故該外包裝袋六個，已屬顏
      如成所有，故不予宣告沒收。現場查扣之0000000
      000號行動電話一支（含ＳＩＭ卡一張），則屬被告所
      有，供其犯本案聯絡販賣第三級毒品罪所用之物，業據被
      告供明在卷，依毒品危害防制條例第十九條第一項規定宣
      告沒收之。
（三）又共同正犯應就全部犯罪結果負其責任，是其犯罪所得之
      財物如為現金者，應合併計算，且於全部或一部不能沒收
      時，以其財產抵償之，惟為避免執行時發生重複沒收、抵
      償之情形，各共同正犯之間係採連帶沒收主義，於裁判時
      應諭知被告共同犯罪所得之財物應與其他共同正犯連帶沒
      收之，不得就全體共同正犯之總所得，對各共同正犯分別
      重複諭知沒收（最高法院九十七年度台上字第六九七號判
      決意旨可供參酌）。是本件被告與真實姓名年籍不詳綽號
      「烏龜」之成年男子共同販賣第三級毒品取得之價金三千
      元，係渠等共同犯罪之所得，依前揭說明，並依上開條例
      第十九條第一項之規定宣告連帶沒收，且該金額業經扣案
      ，故無如全部或一部不能沒收時，應以其二人之財產連帶
      抵償之問題，附此敘明。
據上論斷，應依刑事訴訟法第二百九十九條第一項前段，毒品危
害防制條例第四條第三項、第十九條第一項，刑法第十一條、第
二十八條、第五十九條、第三十八條第一項第一款，判決如主文
。
本案經檢察官陳佳宏到庭執行職務。
中    華    民    國    97    年    6     月    5     日
                  刑事第十六庭  審判長法  官  白光華
                                      法  官  曾淑娟
                                      法  官  楊志雄
以上正本證明與原本無異。
如不服本判決，應於判決送達後10日內敘明上訴理由，向本院提
出上訴狀（應附繕本）。
                                      書記官  張玉如
中    華    民    國    97    年    6     月    5     日
附錄本案論罪科刑法條全文：
毒品危害防制條例第4條
製造、運輸、販賣第一級毒品者，處死刑或無期徒刑；處無期徒
刑者，得併科新臺幣1 千萬元以下罰金。
製造、運輸、販賣第二級毒品者，處無期徒刑或7 年以上有期徒
刑，得併科新臺幣7 百萬元以下罰金。
製造、運輸、販賣第三級毒品者，處5 年以上有期徒刑，得併科
新臺幣5 百萬元以下罰金。
製造、運輸、販賣第四級毒品者，處3 年以上10年以下有期徒刑
，得併科新臺幣3 百萬元以下罰金。
製造、運輸、販賣專供製造或施用毒品之器具者，處1 年以上7
年以下有期徒刑，得併科新臺幣1 百萬元以下罰金。
前五項之未遂犯罰之。


司法院資訊處製作；財團法人民間司法改革基金會備份。
